【裁判字號】    97,訴,1124
【裁判日期】    980123
【裁判案由】    遷讓房屋等
【裁判全文】
臺灣桃園地方法院民事判決              97年度訴字第1124號
原      告  丙○○
訴訟代理人  柴健華律師
被      告  速柏克林股份有限公司
                        下層
法定代理人  乙○○
被      告  甲○○
上列當事人間請求遷讓房屋等事件，本院於民國97年12月25日言
詞辯論終結，判決如下：
    主  文
被告速柏克林股份有限公司應將門牌號碼為桃園縣龜山鄉○○○
路一二○之一號房屋，如附圖所示編號A 至F 部分，騰空返還原
告。
被告應連帶給付原告新台幣壹佰拾陸萬元，及被告速柏克林股
份有限公司自民國九十七年六月一日起至上開房屋返還之日止，
按月給付原告新台幣拾萬元。
被告甲○○應給付原告新台幣柒拾萬元
原告其餘之訴駁回。
訴訟費用由被告連帶負擔百分之四十五，餘由被告速柏克林股份
有限公司負擔。
本判決第一項於原告以新台幣陸拾陸萬陸仟元為被告速柏克林股
份有限公司供擔保後，得假執行。
本判決第二項於原告以新台幣肆拾伍萬肆仟元為被告供擔保後，
得假執行。
本判決第三項於原告以新台幣貳拾萬肆仟元為被告供擔保後，
得假執行。
原告其餘假執行之聲請駁回。
    事實及理由
壹、程序方面：
    本件被告速柏克林股份有限公司（下稱速柏克林公司）經合
    法通知，未於言詞辯論期日到場，核無民事訴訟法第386 條
    所列各款情形，爰依原告之聲請，由其一造辯論而為判決。
貳、實體方面：
一、本件原告主張：
  (一)原告與被告速柏克林公司於民國94年7 月1 日締結房屋租賃
    契約，由速柏克林公司向原告承租門牌號碼為桃園縣龜山鄉
    ○○○路120 之1 號房屋（下稱系爭房屋），租期自94年7
    月1 日起至99年6 月30日止，每月租金為新台幣（下同）10
    0,000 元，被告甲○○並擔任速柏克林公司之連帶保證人。
  (二)原告於締約後即將系爭房屋交付速柏克林公司占有使用，然
    速柏克林公司自95年9 月起即開始遲延給付租金，期間，並
    交付甲○○為發票人之支票以代租金之支付，惟尚有票面金
    額60,000元至130,000 元不等之支票4 紙，合計360,000 元
    未獲兌現，而速柏克林公司竟自96年8 月起即未遵期繳付租
    金至今，原告乃於97年3 月19日發函催告速柏克林公司於文
    到7 日內繳清租金，速柏克林公司並未置理，原告遂依民法
    第440 條第1 項規定終止系爭租約，並以本件起訴狀繕本送
    達為終止租約之意思表示。
  (三)系爭租約既經原告依法終止，速柏克林公司即應依法將系爭
    房屋返還，經核算至97年6 月，連同95年積欠之租金360,00
    0 元，速柏克林公司共積欠原告1,360,000 元租金，又租約
    終止後，速柏克林公司仍占有系爭房屋，顯係無法律上之原
    因而受有利益，致原告受有損害，依民法第179 條規定應返
    還相當於租金之不當得利，即被告應自97年6 月1 日起至系
    爭房屋返還之日止，按月給付原告相當於1 個月租金即100,
    000 元之不當得利。
  (四)聲明：
  1.速柏克林公司應將系爭房屋，如附圖所示編號A 至F 部分，
    騰空返還原告。
  2.被告應連帶給付原告1,360,000 元，及自97年6 月1 日起至
    系爭房屋返還之日止，按月連帶給付原告100,000元。
  3.就上開2 項，願供擔保，請准宣告假執行。
二、被告甲○○於言詞辯論期日到庭，並未提出任何抗辯。
三、被告速柏克林公司經合法通知，未於言詞辯論期日到庭，亦
    未提出書狀作何聲明或陳述。
四、本院之判斷：
  (一)原告主張其與速柏克林公司於94年7 月1 日締結房屋租賃契
    約，由速柏克林公司向原告承租系爭房屋，租期自94年7 月
    1 日起至99年6 月30日止，每月租金為100,000 元，甲○○
    並擔任速柏克林公司之連帶保證人。於締約後，原告即將系
    爭房屋交付速柏克林公司占有使用，然速柏克林公司自95年
    9 月起即開始遲延給付租金，期間，並交付甲○○為發票人
    之支票以代租金之支付，惟尚有票面金額60,000元至130,00
    0 元不等之支票4 紙，合計360,000 元未獲兌現，而速柏克
    林公司竟自96年8 月起即未遵期繳付租金至今，原告乃於97
    年3 月19日發函催告速柏克林公司於文到7 日內繳清租金，
    速柏克林公司並未置理，原告遂依民法第440 條第1 項規定
    終止系爭租約，並以本件起訴狀繕本送達為終止租約之意思
    表示等情，業據提出與其所述相符之房屋租賃契約書1 件、
    支票4 紙、退票理由單2 紙、存證信函1 件為證（參見本院
    97年度桃簡字第635 號卷第7 至15頁），甲○○對此亦不爭
    執，而速柏克林公司已於相當時期受合法之通知，於言辯論
    期日不到場，亦未提出準備書狀爭執，復經本院會同桃園縣
    桃園地政事務所人員前往現場履勘確認無訛，有勘驗筆錄及
    土地複丈成果圖各1 件在卷可佐（參見本院卷第21至25頁）
    ，是原告之前揭主張，自堪信為真實。
  (二)原告復主張系爭租約既經其依法終止，速柏克林公司即應依
    法將系爭房屋返還，經核算至97年6 月，連同95年積欠之租
    金360,000 元，速柏克林公司共積欠原告1,360,000 元租金
    ，又租約終止後，速柏克林公司仍占有系爭房屋，顯係無法
    律上之原因而受有利益，致原告受有損害，依民法第179 條
    規定應返還相當於租金之不當得利，即被告應自97年6 月1
    日起至系爭房屋返還之日止，按月給付原告相當於1 個月租
    金即100,000 元之不當得利等語，為甲○○所不爭執，而速
    柏克林公司已於相當時期受合法之通知，於言辯論期日不到
    場，亦未提出準備書狀爭執，是原告之此部分主張，亦堪信
    為真實。
  (三)按上訴人於使用借貸關係消滅後，繼續占有系爭房屋，即屬
    無法律上之原因，而獲有相當於租金之利益，致被上訴人受
    損害（最高法院82年度台上字第467 號判決意旨參照）。查
    原告主張速柏克林公司在系爭租約終止後，仍無權占用系爭
    房屋，業經本院認定無訛，已如前述。又系爭租約於97 年5
    月間經原告依法終止後，速柏克林公司自97年6 月1 日起亦
    未再支付任何使用對價予原告，速柏克林公司自受有相當於
    租金之利益，原告則因而受有相當於租金之損害，速柏克林
    公司占用系爭房屋，已符合不當得利之法律構成要件，原告
    自得依不當得利之法律關係，請求速柏克林公司給付自97年
    6 月1 日起相當於租金即100,000 元之利益。次查，甲○○
    於本院97年12月25日言詞辯論期日中陳稱目前已沒有占有使
    用系爭房屋等語（參見本院卷第59頁），而原告亦將請求甲
    ○○自系爭房屋遷出之聲明撤回（參見本院卷第59頁），原
    告復未能舉證證明甲○○自97年12月25日仍有繼續占有使用
    系爭房屋，是原告僅得請求甲○○給付自97年6 月1 日起至
    97年12月間止，按月給付相當於租金即100,000 元之利益，
    合計為700,000元（100,000x7=700,000）。
五、綜上所述，原告請求1.速柏克林公司應將系爭房屋，如附圖
    所示編號A 至F 部分，騰空返還原告。2.被告應連帶給付原
    告1,360,000 元，及速柏克林公司應自97年6 月1 日起至系
    爭房屋返還之日止，按月給付原告100,000 元。3.甲○○應
    給付原告700,000 元，為有理由，應予准許，逾此範圍所為
    之請求，為無理由，應予駁回。
六、原告陳明願供擔保，請准宣告假執行，就原告勝訴部分，經
   核均無不合，爰酌定相當之擔保金准許之。至於原告敗訴部
   分，假執行亦失所附麗，應予駁回。
七、本件事證已臻明確，兩造間其餘攻擊防禦方法，核與本判決
    結果不生任何影響，爰不一一予以論述，附此敘明。
八、據上論結，本件原告之訴為一部有理由，一部無理由，依民
    事訴訟法第79條、第85條第2 項、第390 條第2 項，判決如
    主文。
中    華    民    國    98    年    1     月    23    日
                  民事第一庭    法  官  林哲賢
上為正本係照原本作成。
如對本判決上訴，須於判決送達後20日內向本院提出上訴狀
中    華    民    國    98    年    1     月    23    日
                                書記官  羅美英


司法院資訊處製作；財團法人民間司法改革基金會備份。
